【裁判字號】    89,上訴,1126
【裁判日期】    890731
【裁判案由】    殺人未遂
【裁判全文】
臺灣高等法院刑事判決                          八十九年度上訴字第一一二六號
    上  訴  人
    即  被  告  丙○○
    指定辯護人  本院甲○辯護人
右上訴人因殺人未遂案件，不服臺灣新竹地方法院八十八年度訴字第四九八號，中華
民國八十九年二月十一日第一審判決（起訴案號：臺灣新竹地方法院檢察署八十八年
度偵字第二九八五號）提起上訴，本院判決如左：
    主  文
上訴駁回。
    事  實
一、丙○○前因殺人案件，於民國七十九年十一月二十六日經臺灣新竹地方法院判處
    有期徒刑八年，經減刑為有期徒刑五年四月，於八十四年十月二十五日縮刑期滿
    執行完畢。又於八十二年間因槍砲彈藥刀械管制條例案件，經臺灣新竹地方法院
    判處有期徒刑四月，於八十五年一月二十九日易科罰金執行完畢。又於八十六年
    間因違反麻醉藥品管理條例案件，經臺灣新竹地方法院判處有期徒刑五月，於八
    十六年十一月二十九日執行完畢，猶不知悔改，前因與乙○○於八十七年十一月
    間在新竹市○○路與西大路口發生衝突，而對乙○○懷恨在心。而於八十七年十
    一月十三日（起訴書載為八十七年十一月間某日）凌晨一時許，在新竹市○○路
    民生保齡球館內發現乙○○亦進入該館內打電動玩具，遂基於殺人之故意，至其
    所騎乘之機車置物箱內取出預藏式樣不明之刀具，返回保齡球館，趁乙○○正把
    玩電動玩具時，著手自乙○○之後背由上而下猛砍乙○○頸部等人身致命之重要
    部位。乙○○發現遭襲擊後反抗，並逃至保齡球館門外，並因慌張而跌倒，丙○
    ○仍持刀猛刺乙○○頭部等處，致乙○○受有頭皮二處裂傷各三及二公分、右耳
    裂傷約五公分、後頸裂傷約十公分、右上臂裂傷約約十公分併三頭肌斷裂、右上
    臂深裂傷約三公分併三頭肌腱斷裂、背部裂傷約十五公分多處之傷害。嗣因乙○
    ○之友人綽號「阿平」者將丙○○拉開，乙○○始倖免於死，而丙○○則趁隙搭
    乘計程車逃逸。
二、案經新竹縣警察局竹北分局報請台灣新竹地方法院檢察署檢察官偵查起訴。
    理  由
一、訊據上訴人即被告丙○○固坦承與被害人乙○○原即生有怨隙，並於右揭時、地
    發生衝突，惟矢口否認有殺人之故意，辯稱：伊並未持刀殺傷乙○○，僅與乙○
    ○扭打時在路邊順手撿到鐵片，以該鐵片傷害乙○○云云。
二、經查：被告丙○○於警訊時自白稱：「八十七年十月間（應為十一月間之筆誤）
    我在新竹市○○路民生保齡球館內打電玩，一會兒乙○○進來打電玩被我遇見，
    我就走到外面從我騎來的重機車（向朋友借的，車號已忘記）置物箱內，取出乙
    把水果刀，進保齡球館內，持水果刀朝乙○○後腦接近右頸部位置刺殺，他隨身
    躍起，以雙手將我推開，但我依然持刀朝他猛刺，後來他退倒了門外跌倒，我又
    向他的頭部猛刺，這時他的朋友綽號「阿平」者前來將我拉開，我才停手在路旁
    乘計程車離開現場」等語（見偵查卷第四頁），復於檢察官八十八年十月二日訊
    問時亦供稱：警訊所記載之意思與伊所說差不多等語（見偵查卷第五十六頁）。
    核與被害人乙○○於警訊中指稱：「當時我在民生保齡球館內打電玩，丙○○突
    然從後面持類似匕首之凶器往我頭部猛砍，我急忙起身將伊推開，但丙○○仍然
    邊說「讓你死」邊持刀朝我砍殺，我用雙手去擋，致雙手被砍中好幾刀，他邊殺
    我我邊退，當追到保齡球館門口時，我跌倒，他又朝我頭部砍了約三刀，但最後
    一刀被我用手接住，這時我一名綽號叫「阿平」的友人，趕出來將丙○○拉開他
    才罷手，沒有繼續砍我並離開現場」等語（見偵查卷第五頁背面至第六頁）相符
    。復以證人王偉森即該保齡球館之職員亦證述案發之情節稱：「當時我正上班沒
    多久，被害人在櫃檯旁玩打彈珠之遊戲，被告拿一刀類似鐮刀的刀子（約二十五
    公分長），從被害人背後由上往下砍殺被害人之頭部，耳朵有被削掉一半」、（
    問：當時被告在砍時是否很用力）「很用力，地上還有被害人被砍掉的頭髮及血
    跡」等語（見偵查卷第三十九頁）。是被告於警訊中之自白既經被告於偵查中坦
    認警訊中所為之自白不虛，該自白應具有任意性，且又與被害人之指訴及證人之
    證述均相符，故應為真實，堪可採信。此外，復有被害人於八十七年十一月十三
    日遭被告砍殺後至台灣省立新竹醫院（即現今之行政院衛生署新竹醫院）就醫之
    診斷證明一紙在卷（見偵查卷第七頁）可稽。據上開診斷證明所載，被害人確實
    受有頭皮二處裂傷各三及二公分、右耳裂傷約五公分、後頸裂傷約十公分、右上
    臂裂傷約十公分併三頭肌斷裂、右上臂深裂傷約三公分併三頭肌腱斷裂、背部裂
    傷約十五公分之傷害。又證人王偉森於檢察官訊問時雖證稱：伊有聽到被告在砍
    殺被害人時罵很大聲的三字經，沒有聽到被告說「給你死」的話等語，惟綜觀被
    告自白、被害人指訴及證人證述之案發情節，被害人所受之傷害之多，且頭部及
    頸部等致命部分均受有傷害，且手臂部分之傷害則均深至三頭肌斷裂，以及被害
    人受傷後逃至門外被告仍未停手繼續追殺之情形觀之，被告不但針對被害人致命
    部位砍殺，且下手猛烈，殺意甚堅，其有殺人之故意應可認定。被告辯稱：伊並
    無殺害被害人之故意及未持刀具云云，應為事後卸責之詞，不足採信。至被害人
    乙○○於本院八十九年六月十六日訊問時證稱：當時伊與被告二人發生不愉快，
    發生扭打，從保齡球館內打到門口，被告從地上拿了什麼東西伊不知道，又開始
    扭打，伊就發現身上流血，然後被告就跑掉了，伊沒注意被告拿什麼東西刺伊，
    被告不是拿刀子刺伊，因為伊在警訊時的筆錄，是警方引導伊作的，當時是警方
    寫的，並沒有照伊所說的製作；被告應沒有殺伊的意圖，當時只是互罵髒話，被
    告並沒有說要讓伊死的話語，伊已與被告達成民事和解云云，並提出和解書一紙
    附卷。惟衡之常情，被害人警訊時之指述，距事實發生之時較近，記憶當更為清
    晰，且較少權衡利害得失、受他人干預恐日後遭脅迫報復、或出於事過境遷息事
    寧人之心理作用，比之事後翻異之言，理應更為可採，在無其他事證可證明其事
    後更易之言，與事實更為相符外，自不得任意捨棄其初供不採。再者，被害人乙
    ○○於檢察官八十八年五月七日訊問時亦指稱：伊在警訊筆錄所言實在，之前因
    與被告有爭執打過架，所以被告當時才會砍伊，被告當時一刀就往伊頸部砍下去
    ，被告砍伊時說伊敢和他打架，要讓伊死等語；並稱：被告在新竹看守所時，有
    透過二舍八房的室友警告伊不能咬被告殺伊這件事，否則被告要說伊有跟被告一
    起去搶劫等語（見偵查卷第二十八頁背面至第二十九頁），而檢察官於八十八年
    十月二日訊問時命被告與被害人對質，被害人乙○○仍指稱：八十七年十一月某
    日晚間凌晨一時許在新竹市○○路民生保齡球館為丙○○追殺等語（見偵查卷第
    五十五頁背面），是被害人乙○○於本院證稱：警訊筆錄不實，被告不是拿刀子
    刺伊云云，顯不足採。況且本件事實發生經過，尚經目擊證人即該保齡球館之職
    員王偉森迭於警訊及檢察官訊問時證述屬實，是被害人乙○○於本院所為翻異之
  言不能採為對被告有利之認定。本件事證明確，被告犯行堪以認定，應依法論科
    。
三、核被告丙○○所為係犯刑法第二百七十一條第二項、第一項之殺人未遂罪。被告
    以殺人之故意著手砍殺被害人，嗣因他人之阻止而未發生被害人死亡之結果，為
    未遂，依刑法第二十六條前段規定減輕其刑。被告前因殺人案件，於民國七十九
    年十一月二十六日經臺灣新竹地方法院判處有期徒刑八年，經減刑為有期徒刑五
    年四月，於八十四年十月二十五日縮刑期滿執行完畢。又於八十二年間因槍砲彈
    藥刀械管制條例案件，經臺灣新竹地方法院判處有期徒刑四月，於八十五年一月
    二十九日易科罰金執行完畢。又於八十六年間因違反麻醉藥品管理條例案件，經
    臺灣新竹地方法院判處有期徒刑五月，於八十六年十一月二十九日執行完畢，有
    本院被告全國前案紀錄表、臺灣新竹地方法院檢察署刑案資料查註紀錄表各一份
    在卷可稽，其於五年以內再犯本件有期徒刑以上之罪，為累犯，應依刑法第四十
    七條之規定，就有期徒刑部分加重其刑，並依法先加後減。
四、原審認被告罪證明確，適用刑法第二百七十一條第二項、第一項、第二十六條前
    段、第四十七條之規定，並審酌被告前已有殺人之前科，經判處有期徒刑八年並
    減刑執行完畢後出獄，仍不知悔改，竟隨時預藏凶器，並於大庭廣眾之下刺殺被
    害人，目無法紀，雖未得逞，但仍造成被害人嚴重之傷害，及其犯罪後對於犯行
    供詞反覆，顯無悔意等一切情狀，量處有期徒刑十年。並說明被告行兇用之刀具
    ，因未扣案，亦無證據證明其存在，而不為沒收之諭知。認事用法，核無不合，
    量刑亦屬適當。被告上訴意旨猶執前詞指摘原判決不當，為無理由，應予駁回。
據上論斷，應依刑事訴訟法第三百六十八條，判決如主文。
本案經檢察官費玲玲到庭執行職務。
中    華    民    國    八十九    年        七        月      三十一    日
                            臺灣高等法院刑事第十五庭
                                審判長法  官  房  阿  生
                                      法  官  胡  泉  田
                                      法  官  雷  元  結
右正本證明與原本無異。
如不服本判決應於收受送達後十日內向本院提出上訴書狀，其未敘述上訴之理由者並
得於提起上訴後十日內向本院補提理由書（均須按他造當事人之人數附繕本）。
                                      書記官  梁  雅  華
中    華    民    國    八十九    年        八        月      二        日
附錄：本案論罪科刑法條全文
刑法第二百七十一條第二項、第一項：
殺人者，處死刑、無期徒刑或十年以上有期徒刑。
前項之未遂犯罰之。


司法院資訊處製作；財團法人民間司法改革基金會備份。
